臺灣臺中地方法院民事裁定　　　　　100年度司養聲字第167號
聲　請　人
即　收養人　布萊恩‧李‧莫即B.
　　　　　　丁‧麥‧莫即Din.
共同代理人　牛芸
聲　請　人
即被收養人　徐詩榆
法定代理人　徐玄慧
上　一　人
法定代理人　徐兩義
　　　　　　黃麗紅
上列當事人間聲請收養認可事件，本院裁定如下：
    主  文
布萊恩‧李‧莫即Brian Lee Moy、丁‧麥‧莫即Dinh My Moy於
民國一○○年五月十四日共同收養徐詩榆為養女，應予認可。
程序費用由聲請人負擔。
    理  由
一、按民法第1079條所定認可收養子女事件，由收養人住所地之
    法院管轄；收養人在中華民國無住所者，由被收養人住所地
    或所在地之法院管轄，非訟事件法第133條定有明文。本件
    聲請人即收養人布萊恩‧李‧莫即Brian Lee Moy、丁‧麥
    ‧莫即Dinh My Moy為美國籍密西根州人民，在中華民國地
    區並無設籍及住所，而被收養人徐詩榆則住在臺中市大安區
    ○○○路147號，有戶籍謄本在卷可稽。揆之上開說明，本
    院自有管轄權，先予敘明。
二、次按涉外民事，在本法修正施行前發生者，不適用本法修正
    施行後之規定，民國（以下未標明年別者，均同）99年5月
    26日修正、100年5月26日施行之涉外民事法律適用法第62條
    訂有明文。而本件收養契約於100年5月26日涉外民事法律適
    用法施行前即100年5月26日訂立，依上揭規定，自應適用修
    正施行前涉外民事法律適用之規定。又收養事件，其中一方
    為外國人者，依100年5月26日修正施行前之涉外民事法律適
    用法第18條第1項、第28條之規定，收養之成立及終止，依
    各該收養者、被收養者之本國法；依本法適用當事人本國法
    時，如其國內各地方法律不同者，依其國內住所地法，國內
    住所不明者，依其首都所在地法。查本件收養人布萊恩‧李
    ‧莫、丁‧麥‧莫均為美國籍人民，渠等在美國之住所地位
    於密西根州，此有聲請狀及訪視報告所載地址可稽，而被收
    養人徐詩榆為中華民國人民，揆諸上開規定，本件自應適用
    美國密西根州及我國關於收養之規定。依我國民法之規定，
    夫妻收養子女時，應共同為之；子女被收養時，應得其父母
    同意。前項同意應作成書面並經公證。但已向法院聲請收養
    認可者，得以言詞向法院表示並記明筆錄代之；被收養者未
    滿7歲時，應由其法定代理人代為並代受意思表示。被收養
    者之父母已依前二項規定以法定代理人之身分代為並代受意
    思表示時，得免依前條規定為同意；收養應以書面為之，並
    向法院聲請認可。收養有無效、得撤銷或違反其他法律規定
    者，法院應不予認可；法院為未成年人被收養之認可時，應
    依養子女最佳利益為之；收養自法院認可裁定確定時，溯及
    於收養契約成立時發生效力，民法第1074條本文、第1076條
    之1第1項本文、第2項、第1076之2第1、3項、第1079條、第
    1079條之1、第1079 條之3本文分別定有明文。法院認可兒
    童及少年收養事件，應基於兒童及少年之最佳利益，斟酌收
    養人之人格、經濟能力、家庭狀況及以往照顧或監護其他兒
    童及少年之紀錄決定之；法院認可兒童及少年之收養前，應
    命主管機關或兒童及少年福利機構進行訪視，提出調查報告
    及建議。收養人或收養事件之利害關係人亦得提出相關資料
    或證據，供法院斟酌，兒童及少年福利法第14條第1、4項亦
    定有明文。復按美國密西根州有關收養規定：(一)須經由1.雙
    親和任何被指稱為父親者。2.代理機構或政府部門具有該名
    兒童之讓與權。3.合法監護人之同意。(二)被送養兒童14歲或
    以上年齡之兒童的收養須經他本人同意。(三)當扶養權被取消
    時，是為孩子的最好權益著想；和當父母未盡應盡之義務，
    不需雙親同意。
三、本件聲請意旨略以：收養人布萊恩‧李‧莫（男、西元1971
    年5月22日生）及丁‧麥‧莫（女、西元1969年9月24日生）
    係美國籍夫婦，渠等與被收養人徐詩榆（女、99年9月12日
    生、身分證統一編號：Ｚ000000000號），由被收養人法定代
    理人即生母徐玄慧（83年10月14日生）代為並代受意思表示
    ，又經生母徐玄慧之法定代理人徐兩義、黃麗紅之同意，於
    100年5月14日簽訂書面收養契約，由收養人收養被收養人為
    養女，為此依民法第1079條第1項規定聲請鈞院認可等語。
    並提出經駐芝加哥台北經濟文化辦事處驗證之密西根州公證
    人證明書暨收養同意書、媒合確認書、被收養人及出養人戶
    籍謄本影本、出養人及委託人身分證影本、聲明書、經駐芝
    加哥台北經濟文化辦事處驗證之密西根州公證人證明書暨授
    權書、密西根州公證人證明書暨收養家庭訪視報告（原文影
    本、譯本；內含在職證明、財產證明、健康證明、犯罪紀錄
    調查）、收養人夫妻美國護照（原文影本、譯本）、密西根
    州收養法規（原文影本、譯文）、居家生活照片、密西根州
    公證人證明書（原文影本、譯文）等為證。
四、經查:
  (一)本件被收養人徐詩榆（99年9月12日生）係未滿7歲之未成年
    人（父不詳），已由其法定代理人即生母徐玄慧（83年10月
    14日生）代為並代受意思表示，又經生母徐玄慧之法定代理
    人徐兩義、黃麗紅之同意，於100年5月14日與收養人簽立書
    面契約，收養人與被收養人間確有收養之合意，有前開證據
    在卷可憑，復經收養人之代理人牛芸、被收養人生母徐玄慧
    及其法定代理人徐兩義、黃麗紅於本院100年7月22日訊問時
    到庭陳明收養及出養之意願可據。
  (二)本院囑託財團法人中華民國兒童福利聯盟文教基金會派員就
    被收養人及其生母部分進行訪視，其訪視結果略以：被收養
    人目前由新希望基金會的保母照顧，生活作息穩定、健康良
    好，評估照顧狀況無異常情形；出養人（即被收養人生母）
    未婚且未成年，無穩定的經濟及照顧能力，另家中支持系統
    已飽和，無法再提供助力，故評估此案具出養必要性等語，
    此有該基金會100年10月21日兒盟訪字第1000293號函暨所附
    之收出養事件家庭訪視報告附卷可參。
  (三)另據收養人所提出之收養家庭訪視報告內容略以：1.職業與
    財務狀況：收養人布萊恩‧李‧莫在惠普公司擔任國外零件
    採購銷售顧問，其於西元2010年之年收入為78,738.90美元
    ；收養人丁‧麥‧莫則在IBM公司擔任資訊科技專員，其於
    西元2010年之年收入為89,101.08美元。2.健康狀況：根據
    收到的醫療報告指出，收養人夫妻的健康狀況都十分良好，
    沒有任何傳染性疾病。3.犯罪紀錄調查：收養人夫妻於西元
    2011年1月4日所做的密西根州警方清查已送回到機構，資料
    指出密西根州人類服務部並無兩人任何犯罪起訴紀錄或保護
    管束的紀錄，他們從來沒有被法院指定監護人或法院中止親
    權的紀錄，亦沒有被拒絕成為預收養父母或被列為家庭訪視
    的黑名單。4.家庭評估及建議：收養人夫婦是一對充滿關懷
    、成熟且穩定的夫妻，他們在養子伊凡身上，表現出優秀的
    撫育技巧，他們十分期待能夠撫養第2個孩子的機會，且相
    信二度從臺灣收養小孩是一個使他們創造理想家庭的可行選
    擇，他們具備情緒上和財物上的資源及豐富的中國文化知識
    ；兒童和家長服務機構推薦收養人夫妻核准收養最多兩名從
    臺灣來的小孩，越健康越好，性別不拘，配對時0到18個月
    大等語，此有聲請人提出之收養家庭訪視報告在卷可憑。
五、本院審酌收養人夫婦在身體、家庭及經濟狀況各方面均適合
    收養，足以對被收養人為妥善之照顧。而被收養人之原生家
    庭顯然無法提供健全之成長環境教養被收養人。此外，本件
    復無不應予認可收養之情形，且依美國密西根州法規，其收
    養有效，無其他收養無效或撤銷之原因，故本院綜合上情並
    參考前揭訪視報告之評估與建議，依被收養人最佳利益考量
    ，並斟酌被收養人之生活扶養、身心健全發展及倫理道德之
    培養，又為提供被收養人安全、關愛之生活教養環境，足認
    本件收養已符合被收養人之最佳利益，依法應予認可，並溯
    及於100年5月14日簽訂收養書面契約時發生效力。
六、依非訟事件法第21條第1 項前段、第23條，民事訴訟法第85
    條第1項前段，裁定如主文。
中    華    民    國   100    年    11    月    14    日
                  家事法庭  司法事務官  蔡伊萍
以上正本係照原本作成。
如不服本件裁定，得於裁定書送達之翌日起10日內，以書狀敘述
理由，向本院提起抗告，並應繳納抗告費新台幣1000元。
中    華    民    國   100    年    11    月    14    日
                                書記官  王淑燕